【裁判字號】    89,訴,2612
【裁判日期】    891130
【裁判案由】    違反野生動物保育法等
【裁判全文】
臺灣高雄地方法院刑事判決                        八十九年度訴字第二六一二號
    公  訴  人  臺灣高雄地方法院檢察署檢察官
    被      告  甲○○
右列被告因違反野生動物保育法等案件，經檢察官提起公訴（八十九年度偵字第二二
二三七號），本院判決如左：
    主  文
甲○○於劃定之野生動物保護區內，未具族群逾越環境容許量之條件，獵捕保育類野
生動物，處有期徒刑捌月，緩刑參年。扣案之釣竿壹支、漁網壹個，均沒收。
    事  實
一、甲○○明知高雄縣三民鄉境內楠梓仙溪溪流保護區內永續利用區範圍，非經許可
    ，不得任意獵捕野生漁種，另高身鏟頷魚（即高鯓凅魚）瀕臨絕種且因族群量未
    逾環境容許量，業經中央主管機關行政院農業委員會（以下簡稱農委會）公告為
    保育類野生動物，應予保育，除非其族群量逾越環境容許量，且已先經地方主管
    機關許可，否則不得獵捕，竟非為試驗研究目的，未經地方主管機關許可，為圖
    自己食用，於民國八十九年十月一日上午六時許，在前開溪流保護區即高雄縣三
    民鄉民生村拿奴橋下楠梓仙溪處河床，以其所有之釣竿一支、漁網一個，捕取瀕
    臨絕種保育類野生動物之高身鏟頷魚二尾及其他非保育類野生動物之水產動物溪
    哥魚一隻、苦花魚四隻、石魚二隻，即共計九隻，嗣於同日下午五時三十五分許
    ，為巡邏員警當場查獲，並扣得上開捕獲之魚類及供犯罪所用之釣竿一支、漁網
    一個。
二、案經高雄縣警察局六龜分局報請臺灣高雄地方法院檢察署檢察官偵查起訴。
    理  由
一、右揭犯罪事實，業據被告甲○○坦承不諱，核與證人乙○○於警訊及本院審理中
    指述情節相符，並有釣竿一支、漁網一個及贓物領據一紙附卷可稽。本件事證明
    確，被告犯行洵堪認定。
二、按高身鏟頷魚係屬行政院農業委員會指定公告為瀕臨絕種之保育類野生動物，而
    溪哥魚、苦花魚及石魚均係水產動物。核被告甲○○在非族群量逾越環境容許量
    且亦未經地方主管機關許可之下，任意獵捕屬保育類野生動物高身鏟頷魚、溪哥
    魚、苦花魚及石魚之行為，係違反野生動物保育法第十八條第一項第一款之規定
    ，應依同法第四十一條第一項第一款規定之未具族群量逾越環境容許量之條件，
    獵捕保育類野生動物罪論處；又被告違反不得於高雄縣三民鄉境內楠梓仙溪溪流
    保護區內永續利用區範圍，任意採捕水產動植物之規定，而獵捕上開漁種行為，
    核係違反漁業法第四十四條第一款之規定，應依同法第六十條第二項規定之違反
    主管機關對於水產動植物之採捕或處理之限制或禁止之公告事項罪論處。被告以
    一行為觸犯上開二罪名，係屬想像競合犯，應依刑法第五十五條規定，從一重之
    野生動物保育法第四十一條第一項第一款規定處斷。又被告於上開劃定之保護區
    內犯野生動物保育法第四十一條第一項第一款之罪，應依同法第四十一條第二項
    規定，加重其刑。又被告在上開溪流保護區內永續利用區範圍，獵捕野生動物漁
    種部分，雖未據公訴人起訴，然本院認有裁判上一罪之關係，基於審判不可分之
    原則，應併予審理。審酌被告以釣竿方式獵捕保育類野生動物及水產動物，破壞
    自然生態之平衡及物種之多樣性，然獵捕之動機在於食用，數量尚少，侵害情節
    非大，且犯後坦承部分犯行，犯後態度堪稱良好等一切情狀，酌情量處如主文所
    示之刑。再查被告未曾受有期徒刑以上刑之宣告，有本院被告全國前案紀錄表、
    台灣高等法院被告全國前案紀錄表及台灣高雄地方法院檢察署刑案資料查註紀錄
    表可參，其因一時貪慾，短於思慮，致觸犯本案犯行，信其經此警訊、偵查及審
    理、論罪科刑程序之教訓，當知所警惕，應無再犯之虞，本院認前開宣告之刑，
    以暫不執行為適當，爰併予宣告緩刑三年，以啟自新。扣案之釣竿一支、漁網一
    個，係供犯本罪所用之獵具，依野生動物保育法第五十二條第一項規定，應宣告
    沒收；至遭獵捕之高身鏟頜魚二尾、水產動物溪哥魚一隻、苦花魚四隻、石魚二
    隻，共計九隻，業經高雄縣三民鄉公所楠梓溪生態保育稽查員乙○○領回，此有
    贓物領據乙紙附卷可按，爰不予宣告沒收，附此敘明。
據上論斷，應依刑事訴訟法第二百九十九條第一項前段，野生動物保育法第四十一條
第一項第一款、第二項、第五十二條第一項，漁業法第六十條第二項，刑法第十一條
、第五十五條、第七十四條第一款，判決如主文。
中      華      民      國    八十九    年     十一     月     三十     日
本案經檢察官姜麗儒到庭執行職務
                                  臺灣高雄地方法院刑事第七庭
                                      法  官  何  悅  芳
右正本證明與原本無異。
如不服本判決，應於判決送達後十日內，向本院提出上訴狀。
                                      書記官  吳  良  美
中      華      民      國    八十九    年     十二     月      四      日
附錄本案論罪科刑法條全文：
野生動物保育法第四十一條
有下列情形之一，處六月以上五年以下有期徒刑，得併科新台幣二十萬元以上一百萬
元以下罰金：
一  未具第十八條第一項第一款之條件，獵捕、宰殺保育類野生動物者。
二  違反第十八條第一項第二款規定，未經中央主管機關許可，獵捕、宰殺保育類野
    生動物者。
三  違反第十九條第一項規定，使用禁止之方式，獵捕、宰殺保育類野生動物者。
於劃定之野生動物保護區內，犯前項之罪者，加重其刑至三分之一。
以犯第一項之罪為常業者，處一年以上七年以下有期徒刑，得併科新台幣五十萬元以
上二百五十萬以下罰金。
第一項之未遂犯罰之。
漁業法第六十條
違反第四十八條第一項各款規定之一者，處五年以下有期徒刑、拘役或併科新台幣十
五萬元以下罰金。
違反主管機關依第四十四條第一款、第二款所為之公告事項者，處三年以下有期徒刑
、拘役或科或併科新台幣十五萬元以下罰金。


司法院資訊處製作；財團法人民間司法改革基金會備份。
